【裁判字號】    97,易緝,52
【裁判日期】    970306
【裁判案由】    詐欺
【裁判全文】
臺灣臺中地方法院刑事判決              97年度易緝字第52號
公  訴  人  臺灣臺中地方法院檢察署檢察官
被      告  乙○○
上列被告因詐欺案件，經檢察官提起公訴（九十五年度偵字第六
七八二號），本院合議庭裁定由受命法官獨任進行簡式審判程序
，判決如下：
    主    文
乙○○幫助意圖為自己不法之所有，以詐術使人將本人之物交付
，處有期徒刑月，如易科罰金，以銀元佰元即新臺幣玖佰元
折算壹日。
    犯罪事實
一、乙○○明知金融機構帳戶之存摺及提款卡係供自己使用之重
    要理財工具，關係個人財產、信用之表徵，且可預見存摺、
    提款卡及其密碼如交予他人使用，而未加以闡明正常用途，
    極易被利用為與財產有關之犯罪工具，竟仍不顧他人可能遭
    受財產上損害之危險，而基於縱若其金融機構帳戶被利用作
    為詐欺取財，並不違背其本意之幫助犯意，於民國（下同）
    九十四年六月底某日，在台中市豐樂公園附近其租屋處，將
    其向復華商業銀行復興分行所申設開立第0000000000000號
    帳戶之存摺、提款卡（包括密碼），交付予真實姓名年籍不
    詳綽號「阿寶」之成年男子使用。該真實姓名年籍不詳綽號
    「阿寶」之成年男子或所屬詐欺集團成員取得乙○○所有上
    開復華商業銀行復興分行之存摺、提款卡（包括密碼）後，
    即意圖為自己不法之所有，於九十四年八月二日，由其中某
    不詳姓名之成年男子撥打電話予甲○○，向甲○○佯稱：其
    中國信託三合一聯合卡未交款，須作截卡動作等語，使甲○
    ○信以為真而陷於錯誤，於同日依該男子指示操作先後將新
    臺幣（下同）二萬九千九百八十三元、二萬九千九百八十三
    元、二萬九千九百八十三元均匯至乙○○所有上開復華商業
    銀行復興分行帳戶，該真實姓名年籍不詳綽號「阿寶」之成
    年男子或所屬詐欺集團成員隨即於當日以提款卡領出所詐得
    上開款項。嗣經甲○○察覺有異，始知受騙，並報警處理，
    為警循線查獲。
二、案經臺中市警察局第三分局報請臺灣臺中地方法院檢察署檢
    察官偵查起訴。
    理    由
一、本件被告乙○○所犯係死刑、無期徒刑、最輕本刑為三年以
    上有期徒刑以外之罪，其於準備程序中就被訴事實為有罪之
    陳述，經告知簡式審判程序之旨，並聽取公訴人及被告之意
    見後，本院合議庭認為適宜而裁定由受命法官獨任進行簡式
    審判程序。又按被告以外之人於審判外之陳述，雖不符前四
    條之規定，而經當事人於審判程序同意作為證據，法院審酌
    該言詞陳述或書面陳述作成時之情況，認為適當者，亦得為
    證據。當事人、代理人或辯護人於法院調查證據時，知有第
    一百五十九條第一項不得為證據之情形，而未於言詞辯論終
    結前聲明異議者，視為有前項之同意，刑事訴訟法第一百五
    十九條之五定有明文。經查證人即被害人甲○○於警詢時之
    指證述，被告在本院準備程序中並未爭執其證據能力，且未
    於本案言詞辯論終結前聲明異議，本院審酌證人即被害人甲
    ○○於警詢時之指證述，係於案發後就其親身經歷之事實所
    為，且依其陳述作成時之情況，並無不適當之情形，依刑事
    訴訟法第一百五十九條之五第二項規定，自有證據能力，合
    先敘明。
二、上揭犯罪事實，業據被告乙○○於本院審理時坦承不諱；且
    甲○○因誤信詐欺集團成員所提供之上開詐騙訊息，以致陷
    於錯誤，而於前揭時間先後將二萬九千九百八十三元、二萬
    九千九百八十三元、二萬九千九百八十三元均匯至被告所有
    上開復華商業銀行復興分行帳戶，該詐欺集團成員隨即於當
    日利用提款卡領出所詐得上開款項等情，此經證人即被害人
    甲○○於警詢時、偵查中指證述綦詳，並有被害人甲○○提
    出之中華郵政股份有限公司ATM交易明細單據影本三紙及被
    告所有上開復華商業銀行復興分行帳戶之開戶基本資料、交
    易明細表各一份附卷可稽。被告預知綽號「阿寶」之成年男
    子可能利用取得帳戶作為詐欺取財匯款使用，仍將其所有上
    開復華商業銀行復興分行帳戶之存摺、提款卡（包括密碼）
    交付予綽號「阿寶」之成年男子使用，嗣綽號「阿寶」之成
    年男子或所屬詐欺集團成員，果據以作為取得詐欺取財犯罪
    所得款項之工具，被告自有幫助綽號「阿寶」之成年男子或
    所屬詐欺集團成員詐欺取財之不確定故意。本件事證明確，
    被告犯行堪以認定。
三、按刑法上之故意，以行為人對於構成犯罪之事實，均有具體
    確定之認識，並有意使其發生者為確定故意，而行為人對於
    構成犯罪之事實，雖無具體確定之認識，然已預見其發生，
    而其發生不違背其本意者，則為不確定故意。又行為人基於
    幫助他人犯罪之意思，為促成他人犯罪而為犯罪構成要件以
    外之行為，為幫助犯。本件被告預知綽號「阿寶」之成年男
    子可能利用取得帳戶作為詐欺取財匯款使用，仍將其所有上
    開復華商業銀行復興分行帳戶之存摺、提款卡（包括密碼）
    ，交付予綽號「阿寶」之成年男子，作為綽號「阿寶」之成
    年男子或所屬詐欺集團成員詐欺取財使用，此既不違背其當
    初交付帳戶存摺、提款卡（包括密碼）之本意，且係參與提
    供取得詐欺取財犯罪所得款項之工具，對此犯行施以助力，
    為詐欺取財罪構成要件以外之行為，應以詐欺取財罪之幫助
    犯論之。核被告所為，係犯刑法第三十條第一項、第三百三
    十九條第一項之幫助詐欺取財罪。又被告係幫助綽號「阿寶
    」之成年男子或所屬詐欺集團成員犯詐欺取財罪，為幫助犯
    ，應按正犯之刑減輕之。爰審酌被告提供其個人所申請之復
    華商業銀行復興分行帳戶予詐騙集團作為詐欺取財之匯款帳
    戶使用，助長犯罪之不良風氣，幫助犯罪者隱匿真實身分，
    增加檢警犯罪偵查之困難性，不肖之徒，則爭相仿效，藉此
    手段詐財，日益猖獗，致使受害民眾不斷增加，若不針對提
    供人頭帳戶者，予以適度之刑罰，顯然無法抑制該類型犯罪
    之發生，暨被告迄未賠償被害人之損害，並兼衡酌被告本身
    並未實際參與詐欺取財之犯行，可責難性較為輕微，且被告
    犯罪後業經坦承犯行、犯後態度尚稱良好等一切情狀，量處
    如主文所示之刑，並諭知易科罰金之折算標準，以示懲儆。
    又被告犯罪時間雖在九十六年四月二十四日以前，惟被告經
    本院於九十六年六月五日發布通緝後，於九十七年一月二十
    二日始為警緝獲，有本院通緝書及台中市警察局第五分局通
    緝案件報告書各一份附卷可參，依中華民國九十六年罪犯減
    刑條例第五條規定不得減刑，併此敘明。
四、按被告行為後，刑法第四十一條第一項前段有關易科罰金折
    算之標準，業經總統於九十四年二月二日公布修正，由「得
    以一元以上三元以下折算一日，易科罰金」，並適用修正前
    罰金罰鍰提高標準條例第二條（現已刪除）之規定，提高為
    「得以新台幣一千元、二千元或三千元折算一日，易科罰金
    」，且刪除「因身體、教育、職業、家庭之關係或其他正當
    事由，執行顯有困難者」之條件；另同法第三十條第一項、
    第二項規定：「幫助他人犯罪者，為從犯。雖他人不知幫助
    之情者，亦同。從犯之處罰，得按正犯之刑減輕之」，亦修
    正為「幫助他人實行犯罪行為者，為幫助犯。雖他人不知幫
    助之情者，亦同。幫助犯之處罰，得按正犯之刑減輕之」，
    並均自九十五年七月一日施行。依修正施行後刑法第二條第
    一項「行為後法律有變更者，適用行為時之法律。但行為後
    之法律有利於行為人者，適用最有利於行為人之法律」之規
    定，比較修正前後刑法第四十一條第一項前段之規定，修正
    後之規定，並未較有利於被告，故本件應適用被告行為時即
    修正前刑法第四十一條第一項前段、罰金罰鍰提高標準條例
    第二條之規定，諭知易科罰金之折算標準，即應以銀元三百
    元折算一日，經折算為新台幣後，應以新台幣九百元折算一
    日；而刑法第三十條雖有作上開文字上之修正，惟此尚非屬
    修正後刑法第二條第一項所指法律變更之範圍，並不生比較
    之問題，應適用現行、有效之裁判時法論以幫助犯。又刑法
    第三百三十九條第一項之詐欺取財罪，其法定罰金刑原為一
    千元以下罰金，並適用修正施行前刑法第三十三條第五款「
    主刑之種類如左：五、罰金：一元以上」及罰金罰鍰提高標
    準條例第一條前段之規定，即該罪所得科處之法定罰金刑最
    高為銀元一萬元（即新台幣三萬元），最低為銀元十元（即
    新台幣三十元）。而依刑法施行法所增訂第一條之一「中華
    民國九十四年一月七日刑法修正施行後，刑法分則編所定罰
    金之貨幣單位為新台幣。九十四年一月七日刑法修正時，刑
    法分則編未修正之條文定有罰金者，自九十四年一月七日刑
    法修正施行後，就其所定數額提高為三十倍。但七十二年六
    月二十六日至九十四年一月七日新增或修正之條文，就其所
    定數額提高為三倍」，及修正施行後刑法第三十三條第五款
    「主刑之種類如下：五、罰金：新台幣一千元以上，以百元
    計算之」之規定，該罪所得科處之法定罰金刑最高為新台幣
    三萬元，最低為新台幣一千元，比較修正前後有關法定罰金
    刑之規定，應以被告行為時即修正前有關法定罰金刑之規定
    較有利於被告，併予敘明。
五、據上論斷，應依刑事訴訟法第二百七十三條之一第一項、第
    二百九十九條第一項前段，刑法第二條第一項前段、第三十
    條第一項前段、第三百三十九條第一項、第三十條第二項、
    第四十一條第一項前段（修正前），罰金罰鍰提高標準條例
    第一條前段、第二條（修正前），現行法規所定貨幣單位折
    算新台幣條例第二條，判決如主文。
本案經檢察官丙○○到庭執行職務。
中    華    民    國    97    年    3     月    6     日
                  刑事第一庭    法  官  朱光國
上正本證明與原本無異。
如不服本判決，應於收受送達後10日內向本院提出上訴書狀（應
敘述具體理由並附繕本）。
上訴書狀如未敘述理由，應於上訴期間屆滿後20日內補提理由書
於本院。
                                書記官  張孝妃
中    華    民    國    97    年    3     月    6     日
附錄論罪科刑法條
刑法第三百三十九第一項：
意圖為自己或第三人不法之所有，以詐術使人將本人或第三人之
物交付者，處五年以下有期徒刑、拘役或科或併科一千元以下罰
金。


司法院資訊處製作；財團法人民間司法改革基金會備份。
